【裁判字號】    99,消債聲,52
【裁判日期】    990604
【裁判案由】    聲請不免責
【裁判全文】
臺灣高雄地方法院民事裁定            99年度消債聲字第52號
聲  請  人  乙○○
即  債務人
債  權  人  臺灣土地銀行股份有限公司
法定代理人  戊○○
債  權  人  花旗商業銀行股份有限公司
法定代理人  利明
債  權  人  渣打國際商業銀行股份有限公司
法定代理人  丁○○
債  權  人  大眾商業銀行股份有限公司
法定代理人  丙○○
債  權  人  華南商業銀行股份有限公司
法定代理人  甲○○
上列聲請人因聲請消費者債務清理事件，本院裁定如下：
    主  文
債務人乙○○應予免責。
    理  由
一、按法院為終止或終結清算程序之裁定確定後，除別有規定外
    ，應以裁定免除債務人之債務，消費者債務清理條例（下稱
    消債條例）第132 條定有明文。又法院裁定開始清算程序後
    ，債務人有薪資、執行業務所得或其他固定收入，而普通債
    權人之分配總額低於債務人聲請清算前二年間，可處分所得
    扣除自己及依法應受其扶養者所必要生活費用之數額者，法
    院應為不免責之裁定，但債務人證明經普通債權人全體同意
    者，不在此限，為消債條例第133 條所明定。另債務人有下
    列各款情形之一者，法院應為不免責之裁定，但債務人證明
    經普通債權人全體同意者，不在此限：一於七年內曾依破產
    法或本條例規定受免責；二隱匿、毀損應屬清算財團之財產
    ，或為其他不利於債權人之處分；三捏造債務或承認不真實
    之債務；四因浪費、賭博或其他投機行為，致財產顯然減少
    或負擔過重之債務，而生開始清算之原因；五於清算聲請前
    一年內，已有清算之原因，而隱瞞其事實，使他人與之為交
    易致生損害；六明知已有清算原因之事實，非基於本人之義
    務，而以特別利於債權人中之一人或數人為目的，提供擔保
    或消滅債務；七隱匿、毀棄、偽造或變造帳簿或其他會計文
    件之全部或一部，致其財產之狀況不真確；八故意於財產及
    收入狀況說明書為不實之記載，或有其他故意違反本條例所
    定義務之行為，亦為消債條例第134 條所明定。
二、經查：
  (一)聲請人於開始清算後，經營正香鮮花店，每月收入約13,000
    元，此有財產及收入狀況報告書及正香鮮花園乙○○之帳戶
    存摺影本在卷可考。又聲請人95年營利所得為42,480元，96
    年無所得，名下無財產，有財政部臺灣省中區國稅局綜合所
    得稅各類所得資料清單、高雄市國稅局財產歸屬資料清單可
    憑。依內政部公布之95、96年度高雄市每人每月最低生活費
    10,072元、10,708元之標準計算聲請人每月所需必要生活費
    用，聲請人每月租屋支出6,000 元，其每月依最低生活費標
    準計算之必要生活費用應扣除房租比例即減為7,363 元、7,
    828 元【10,072×（1 －26.9% ）＝7,363 ，10,708（1 －
    26.9% ）＝7,828 ，元以下四捨五入】，合計聲請人每月必
    要支出約為13,363元、13,828元（6,000 ＋7,363 ＝13,363
    ，6,000 ＋7,828 ＝13,828）。聲請人於聲請清算前2 年之
    收入顯不足支付其個人必要生活費用及房租。從而，本件並
    無債權人之分配總額低於聲請人聲請清算前2 年間，可處分
    所得扣除自己所必要生活費用之數額，依消債條例第133 條
    前段規定應為不免責之情事。
  (二)債權人花旗商業銀行股份有限公司（下稱花旗銀行）雖主張
    聲請人欠款內容多為專案分期、預借現金、富邦媒體科技等
    非必要性之奢侈消費，顯係因浪費導致其積欠不可負擔之債
    務，且依據聲請人之年齡考量，應仍有工作能力等語；惟觀
    之花旗銀行提出之月結單可知，其中富邦媒體科技係聲請人
    以分期方式之消費，如以分期金額推算總消費金額，約為44
    ,000元，此筆消費金額僅佔聲請人全部債務之約百分之1 ，
    尚難因此認聲請人有奢侈浪費而生開始清算原因之情事。至
    於卡友即利金、專案分期，均屬預借現金性質。聲請人之工
    作能力及條件，均屬弱勢，以最低生活費之標準，其收入尚
    不足維持其日常生活，於遇有入不敷出之情形時，以預借現
    金方式取得現金支應，尤其聲請人工作能力條件不佳，收入
    難以增加，長期下來，致以債養債，實不無可能。花旗銀行
    僅以預借現金之項目主張聲請人有浪費情事，並無可採。
三、綜上所述，本件查無聲請人有消債條例第133 條前段或第13
    4 條各款所定之情事，依上說明，自應裁定本件聲請人免責
    ，爰裁定如主文。
中    華    民    國    99    年    6     月    4     日
                  民事第三庭    法  官  陳宛榆
上為正本係照原本作成。
如不服本裁定，應於裁定送達後10日內，以書狀向本院提出抗告
，並繳納抗告費新臺幣1千元。
中    華    民    國    99    年    6     月    4     日
                                書記官  周耿瑩

司法院資訊處製作；財團法人民間司法改革基金會備份。
